臺灣高等法院民事判決
109年度上易字第1237號
上  訴  人  張婷婷  
訴訟代理人  羅一順律師
            陳安安律師          
被  上訴人  楊乙洲  
訴訟代理人  陳佑仲律師
上列當事人間請求返還借款事件，上訴人對於中華民國109年8月
31日臺灣桃園地方法院109年度訴字第988號第一審判決提起上訴
，並為訴之追加，本院於110年11月16日言詞辯論終結，判決如
下：
    主      文
一、上訴及追加之訴暨假執行之聲請均駁回。
二、第二審（含追加之訴）訴訟費用由上訴人負擔。
    事實及理由
一、按第二審訴之變更或追加，非經他造同意不得為之，但請求
    之基礎事實同一與擴張應受判決事項之聲明者，均不在此限
    ，此觀民事訴訟法第446條第1項、第255條第1項第2款、第3
    款規定自明。上訴人於原審依消費借貸契約關係請求被上訴
    人給付新臺幣（下同）111萬3,000元及自支付命令送達翌日
    起至清償日止，按年息5%計算之利息，嗣於本院審理時，除
    仍為原審之請求外，另追加依消費借貸契約關係請求被上訴
    人給付85萬元及自準備㈢狀繕本送達翌日起至清償日止，按
    年息5%計算之利息（上訴人原依無因管理法律關係請求部分
    已捨棄，見本院卷第278頁，不再贅述）；併依民法第179條
    規定追加請求被上訴人給付上開85萬元其中55萬元本息部分
    ，且就55萬元本息部分請求擇一為有利之判決（見本院卷第
    278頁、第363頁）。上開依消費借貸契約關係請求給付85萬
    元本息部分，核屬擴張應受判決事項聲明之情形；依民法第
    179條規定請求55萬元本息部分，與原審之訴同屬兩造間關
    於車牌號碼000-0000之AUDI自用小客車（下稱系爭車輛）買
    賣價款所衍生之爭執，核屬請求之基礎事實同一之情形，依
    首揭規定，均應予准許，被上訴人抗辯追加之訴不合法云云
    ，尚無可採，合先敘明。
二、上訴人主張：被上訴人前向伊借款196萬3,000元購買系爭車
    輛，伊依被上訴人指示，於民國103年11月21日匯款26萬3,0
    00元予訴外人和順利汽車股份有限公司（下稱和順利公司）
    ，又於104年4月13日匯款170萬元至被上訴人0000000000000
    0郵局帳戶（下稱系爭帳戶），以交付借款，被上訴人旋即
    自系爭帳戶匯款169萬元予和順利公司作為購車價款。嗣被
    上訴人以140萬元出售系爭車輛，於104年9月22日自系爭帳
    戶匯款85萬元予伊，尚欠借款111萬3,000元，屢經催討，均
    未獲置理，爰依消費借貸契約關係，請求被上訴人返還111
    萬3,000元及法定遲延利息。被上訴人如認該85萬元並非返
    還借款，依消費借貸契約關係擴張請求被上訴人返還全部借
    款196萬3,000元及法定遲延利息；如被上訴人否認為系爭車
    輛所有權人，伊即為系爭車輛實際所有權人，則依民法第17
    9條規定追加請求被上訴人返還售車價款餘額55萬元（計算
    式：140萬－85萬＝55萬）及法定遲延利息，55萬元本息部分
    並請求依消費借貸契約關係或民法第179條規定擇一為有利
    之判決等語（原審就上訴人請求111萬3,000元及法定遲延利
    息部分，判決上訴人敗訴，上訴人不服，提起上訴，並為前
    述訴之追加）。並於本院上訴及追加聲明：㈠原判決廢棄；㈡
    上開廢棄部分，被上訴人應給付上訴人111萬3,000元及自支
    付命令送達之翌日起至清償日止，按年息5%計算之利息；㈢
    追加請求：被上訴人應給付上訴人85萬元及自準備㈢狀繕本
    送達翌日起至清償日止，按年息5%計算之利息；㈣願供擔保
    ，請准宣告假執行。 
三、被上訴人則以：兩造原為男女朋友關係，於交往期間之財務
    、存摺、印章等均由上訴人主導與保管，上訴人當時要求伊
    開好一點的車接送，基於此共識，伊便將原有國產福特汽車
    乙輛以55萬元出售，價款全數交給上訴人，並非伊有購車需
    求而向上訴人借貸，上訴人自行操作匯款購買進口高級車之
    系爭車輛後，由伊登記為系爭車輛所有人，但兩造協議分手
    後，伊並無使用系爭車輛需求，遂將系爭車輛以140萬元出
    售，並依兩造結清財務之協議，於104年9月22日將85萬元匯
    款予上訴人，上訴人於同日將其所有車牌號碼000-000號機
    車（下稱系爭機車）過戶予伊作為代步工具，雙方已無財務
    糾葛，詎上訴人竟於多年後請求伊返還借款或不當得利，自
    屬無據等語，資為抗辯。並於本院答辯聲明：㈠上訴及追加
    之訴均駁回；㈡如受不利判決，願供擔保請求免為假執行。
四、本件不爭執之事項（見本院卷第280、320、321頁）：
  ㈠兩造曾為男女朋友關係，於交往期間，以被上訴人名義向和
    順利公司購得總價207萬3,000元之系爭車輛。
  ㈡104年4月20日起至同年10月6日止，系爭車輛之車主係登記
　　在被上訴人名下，為被上訴人單獨所有，嗣於同年10月6日
　　異動登記為第三人名下。
　㈢上訴人曾以自己名義匯款26萬3,000元予和順利公司，作為系
    爭車輛價款之一部。
　㈣上訴人於104年4月13日匯款170萬至被上訴人系爭帳戶，系爭
    帳戶嗣於同年月17日匯款169萬元予和順利公司。
　㈤被上訴人於104年9月22日自系爭帳戶匯款85萬元予上訴人。
五、本院之判斷：
　  上訴人主張依消費借貸契約關係請求被上訴人返還借款196
    萬3,000元，或依民法第179條規定請求被上訴人返還上開款
    項中不當得利55萬元，均為被上訴人所拒，並以前詞置辯，
    兩造均同意簡化爭點項目（見本院卷第281、320、321頁）
    ：㈠兩造間有無196萬3,000元之消費借貸契約關係？上訴人
    請求被上訴人給付借款196萬3,000元，有無理由？㈡上訴人
    主張被上訴人出售系爭車輛價款140萬元，請求被上訴人給
    付不當得利55萬元，有無理由？茲分論如下： 
　㈠上訴人無法證明兩造間有196萬3,000元之消費借貸契約關係
    ：　
　⒈按當事人主張有利於己之事實者，就其事實有舉證之責任，
    民事訴訟法第277 條前段定有明文。次按，稱消費借貸者，
    謂當事人一方移轉金錢或其他代替物之所有權於他方，而約
    定他方以種類、品質、數量相同之物返還之契約。為民法第
    474條第1項所明文。故消費借貸者，於當事人間必本於借貸
    之意思合致，而有移轉金錢或其他代替物之所有權於他方之
    行為，始得當之。是以消費借貸，因交付金錢之原因多端，
    除有金錢之交付外，尚須本於借貸之意思而為交付，方克成
    立。倘當事人主張與他方有消費借貸關係存在者，自應就該
    借貸意思互相表示合致及借款業已交付之事實，均負舉證之
    責任，其僅證明有金錢之交付，未能證明借貸意思表示合致
    者，仍不能認為有該借貸關係存在（最高法院98年度台上字
    第1045號判決意旨參照）。上訴人曾以自己名義匯款26萬3,
    000元予和順利公司，作為系爭車輛價款之一部，上訴人於1
    04年4月13日匯款170萬至被上訴人系爭帳戶，系爭帳戶嗣於
    同年月17日匯款169萬元予和順利公司之事實（以上全部匯
    款情形，下稱系爭匯款情形），固如前述不爭執事項㈢、㈣所
    示，然被上訴人否認兩造間合意成立消費借貸契約關係，參
    照前述說明，應由上訴人就此事實負舉證之責。　　　
　⒉查兩造曾為男女朋友關係，於交往期間，以被上訴人名義向
    和順利公司購得總價207萬3,000元之系爭車輛，為被上訴人
    單獨所有乙節，已如前述不爭執事項㈠、㈡所示，系爭匯款情
    形，雖詳如前述，然系爭帳戶匯款169萬元予和順利公司之
    匯款申請書上記載「楊乙洲」等文字（見司促卷第14頁），
    與上訴人聲請支付命令狀上記載「楊乙洲」等文字（見司促
    卷第2頁），字跡互核相符，上訴人自承該匯款申請書係被
    上訴人請上訴人填寫的（見本院卷第279頁），且該匯款明
    細仍在其持有中（見司促卷第14頁），縱上訴人陳稱該匯款
    係由被上訴人去郵局匯款乙節屬實，仍可證明上訴人確有參
    與系爭帳戶匯款169萬元予和順利公司之情事，則系爭匯款
    情形究竟原因為何，仍屬未明，尚難單憑系爭匯款情形即認
    定兩造間就196萬3,000元有合意成立消費借貸契約關係。
　⒊被上訴人於104年9月22日自系爭帳戶匯款85萬元予上訴人，
    業如前述不爭執事項㈤所載，兩造既已分手在案，兩造間如
    確有196萬3,000元之消費借貸契約關係，衡諸常情，上訴人
    於收到前述85萬元後，不論其主觀認為85萬元部分並非返還
    借款或是返還部分借款，應會向被上訴人確認並要求返還其
    餘借款，上訴人雖陳稱迭以口頭催告被上訴人返還借款云云
    （見司促卷第3頁），然未提出任何證據以資證明，竟於事
    隔多年後始於109年間向被上訴人請求返還借款，顯不合理
    ，除此之外，上訴人復未能證明兩造間就196萬3,000元確有
    合意成立消費借貸契約關係之事實，則上訴人請求被上訴人
    返還借款，自無理由。  　　　
　㈡系爭車輛為被上訴人單獨所有，兩造已結清財務，上訴人不
    得請求不當得利55萬元：　
　⒈查系爭帳戶於104年9月21日跨行匯入140萬元，有中華郵政股
    份有限公司109年11月11日儲字第1090293354號函檢附之系
    爭帳戶客戶歷史交易清單在卷可參（見本院卷第75頁），兩
    造均不爭執被上訴人出售系爭車輛價格為140萬元（見本院
    卷第280頁），被上訴人於104年9月22日自系爭帳戶匯款85
    萬元予上訴人，亦如前述不爭執事項㈤所載。而自100年3月1
    5日起原登記在上訴人名下之系爭機車，亦於104年9月22日
    辦理異動登記在被上訴人名下，此有交通部公路總局臺北區
    監理所110年9月24日北監車字第1100280152號函及該局新竹
    區監理所桃園監理站110年9月24日竹監桃站字第1100282020
    號函分別檢附系爭機車之過戶申請登記書、機車車籍及異動
    查詢資料為證（見本院卷第299至311頁），上訴人空言否認
    有系爭機車，亦未曾辦理過戶事宜云云（見本院卷第289頁
    、第321頁），要無可採。參以兩造於104年間分手後，上訴
    人歷時多年未曾向被上訴人為任何金錢返還之意思表示等情
    觀之，則被上訴人抗辯兩造分手時已將雙方財務予以結清，
    依雙方協議，上訴人將系爭車輛出售價款其中85萬元給付上
    訴人，上訴人亦同意將系爭機車過戶給被上訴人等語，堪予
    採信。
  ⒉次查，兩造就系爭車輛為被上訴人單獨所有乙節已無爭執（
    見本院卷第320頁），則上訴人主張系爭車輛為其所有，被
    上訴人應將系爭車輛出售價款140萬元全部給付上訴人，卻
    僅給付85萬元，其餘55萬元屬於不當得利云云（見本院卷第
    220頁），然其就此有利於己之事實，並未舉證以明，即無
    可採，是上訴人依民法第179條規定請求被上訴人返還不當
    得利55萬元，亦無理由。
六、綜上所述，上訴人依消費借貸契約關係請求被上訴人返還借
    款111萬3,000元及自支付命令送達翌日起至清償日止，按年
    息5%計算之利息，非屬正當，不應准許，從而原審所為上訴
    人敗訴之判決，並無不合。上訴論旨指摘原判決此部分不當
    ，求予廢棄改判，為無理由，應駁回其上訴。上訴人追加依
    消費借貸契約關係請求被上訴人返還借款85萬元，及自準備
    ㈢狀繕本送達翌日起至清償日止，按年息5%計算之利息；並
    就其中55萬元本息部分，另依民法第179條規定請求返還不
    當得利，均為無理由，亦應予駁回。又上訴人之上訴及追加
    之訴既經駁回，其於本院所為假執行之聲請應併予駁回。
七、本件事證已明，兩造其餘攻擊防禦方法及所舉證據，核與本
    件判決結果不生影響，爰不再逐一論列，併此敘明。
八、據上論結，本件上訴及追加之訴均為無理由，依民事訴訟法
    第449條第1項、第78條，判決如主文。
中　　華　　民　　國　　110 　年　　11　　月　　30　　日
                  民事第六庭    
                      審判長法  官  陶亞琴
                            法  官  陳賢德
                            法  官  林俊廷 
正本係照原本作成。
如不服本判決，應於收受送達後20日內向本院提出上訴書狀，其
未表明上訴理由者，應於提出上訴後20日內向本院補提理由書狀
（均須按他造當事人之人數附繕本）上訴時應提出委任律師或具
有律師資格之人之委任狀；委任有律師資格者，另應附具律師資
格證書及釋明委任人與受任人有民事訴訟法第466條之1第1項但
書或第2項所定關係之釋明文書影本。如委任律師提起上訴者，
應一併繳納上訴審裁判費。
中　　華　　民　　國　　110 　年　　11　　月　　30　　日
  　　　　　　　　　　　　　書記官  葉國乾